【裁判字號】    96,簡上,649
【裁判日期】    970229
【裁判案由】    詐欺
【裁判全文】
臺灣桃園地方法院刑事判決             96年度簡上字第649號
上  訴  人  臺灣桃園地方法院檢察署檢察官
被      告  乙○○
上列上訴人因被告詐欺案件，不服本院簡易庭於民國96年10月29
日所為之96年度壢交簡字第1195號刑事簡易判決（原檢察官聲請
簡易判決處刑案號：96年度偵緝字第662 號），提起上訴，本院
管轄第二審合議庭判決如下：
    主  文
上訴駁回。
    事  實
一、乙○○前因竊盜案件，經本院以96年度壢簡字第661 號判決
    判處拘役30日，緩刑2 年確定，目前仍在緩刑期間。詎猶不
    知悔改，依其社會生活經驗及智識程度，能預見提供自己帳
    戶之存摺、提款卡及提款卡密碼予他人，可能遭人將之作為
    從事詐欺取財等犯罪行為之工具，竟不違背其本意，基於幫
    助他人犯罪之不確定故意，於民國93年4 月9 日至遠東國際
    商業銀行（以下簡稱遠東銀行）開立帳號00000000000000號
    之帳戶，於開戶後不久之某日，在桃園縣中壢市某處，將其
    所有上開遠東銀行帳戶之存摺、金融卡、密碼，以每月新臺
    幣（下同）2,000 元租金之代價租予某姓名、年籍不詳綽號
    「小雄」之成年男子（以下簡稱「小雄」），以供詐欺集團
    成員使用，並獲得2,000 元之報酬，而「小雄」即與其所屬
    詐騙集團成員，共同基於意圖為自己不法所有之犯意聯絡，
    由某姓名年籍不詳之詐騙集團成員，於不詳時間，以不詳方
    式，取得甲○○所有臺灣郵政股份有限公司臺北橋郵局局號
    0000000 、帳號0000000 帳戶之金融卡後，利用甲○○記載
    於金融卡上之密碼，再由某姓名年籍不詳之詐騙集團成員，
    於93年4 月17日，在臺北市○○○路○ 段286 號之臺北富邦
    銀行大同分行之自動提款機前，未經甲○○之授權及同意，
    分次接續輸入甲○○所有上開郵局帳戶提款卡密碼，使代表
    辦理自動提款之該提款機以密碼正確而陷於錯誤，認其係有
    正當權源之持卡人，而分別轉出99,899元及8,597 元至乙○
    ○前開遠東銀行帳戶內，旋遭詐騙集團成員提領殆盡，致生
    損害於甲○○，嗣經甲○○報警循線查獲，而知悉上情。
二、案經臺北市政府警察局大同分局報請臺灣桃園地方法院檢察
    署檢察官偵查後聲請簡易判決處刑。
    理  由
一、上揭犯罪事實，業據被告乙○○於檢察官訊問時坦承不諱，
    核與證人甲○○於警詢及檢察官訊問時證述情節相符，並有
    臺灣郵政股份有限公司儲匯處96年7 月6 日儲字第09600009
    70號函、郵政存簿儲金簿、遠東國際商業銀行95 年9月27日
    （95）遠銀財富字第2128號函、遠東國際商業銀行96年1 月
    18日（96）遠銀財富字第144 號函各1 份在卷足憑，足認被
    告前開自白與事實相符，堪以採信。又被告為身心正常之成
    年人，對於將屬於個人理財工具之金融帳戶資料提供予他人
    使用，可能為該不法集團所利用，以遂行詐欺取財之犯行一
    情，實難諉為不知，其具有不確定之幫助犯意甚明。綜上所
    述，本案事證已臻明確，被告幫助詐欺取財犯行洵堪認定，
    應依法論科。
二、被告為上開犯行後，刑法部分條文業經修正公布，並於95年
    7 月1 日施行。修正後刑法第2 條第1 項之規定，係規範行
    為後法律變更所生新舊法律比較適用之準據法，於修正後刑
    法施行後，應適用新法第2 條第1 項規定之從舊從輕之原則
    為比較，適用最有利於行為人之法律。比較時應就罪刑有關
    之共犯、未遂犯、想像競合犯、牽連犯、連續犯、結合犯，
    以及累犯加重、自首減輕暨其他法定加減原因（如身分加減
    ）與加減例等一切情形，綜其全部罪刑之結果而為比較（最
    高法院95年度第8 次刑事庭會議決議參照）。又如涉及裁量
    權行使者，須於裁量行使時，方有比較適用問題，如易科罰
    金、易服勞役、緩刑及保安處分之宣告等。故前述一般綜合
    罪刑之結果而為比較，以決定罪刑之適用時，不就易科罰金
    等列為比較，必須已決定為緩刑、保安處分之宣告，所處之
    刑得易科罰金或易服勞役時，始就各該緩刑等部分決定其適
    用標準，此部分得予割裂適用，是為例外。就易科罰金、易
    服勞役而言，則應依修正後刑法第2 條第1 項規定，分別適
    用最有利於行為人之法律（最高法院95年度臺上字第5125、
    5343、6171號判決意旨參照）。至行為後刑法條文經修正，
    惟無有利、不利情形，應適用裁判時法（最高法院95年度第
    21次刑事庭會議決議參照）。經查：
  (一)刑法第339 條之2 第1 項之不正利用付款設備詐欺罪，法定
    刑所得科或併科之罰金為1 萬元以下罰金，據修正後刑法施
    行法增訂第1 條之1 ：「中華民國94年1 月7 日刑法修正施
    行後，刑法分則編所定罰金之貨幣單位為新臺幣。94年1 月
    7 日刑法修正時，刑法分則編未修正之條文定有罰金者，自
    94年1 月7 日刑法修正施行後，就其所定數額提高為30倍。
    但72年6 月26日至94年1 月7 日新增或修正之條文，就其所
    定數額提高為3 倍」及刑法第33條第5 款修正為：「主刑之
    種類如下：五罰金：新臺幣1,000 元以上，以百元計算之」
    等規定，依修正後之法律，刑法第339 條之2 第1 項之罪，
    所得科或併科之罰金刑最高均為新臺幣3 萬元、最低均為新
    臺幣1,000 元；然依被告行為時之刑罰法律，即刑法第33條
    第5 款規定之罰金最低額1 元計算，刑法第339 條之2 第1
    項之罪，所得科或併科罰金刑最高額均為銀元1 萬元，最低
    額均為銀元1 元，經依現行法規所定貨幣單位折算新臺幣條
    例第2 條換算為新臺幣，罰金刑最高額雖均與新法同為新臺
    幣3 萬元，然最低額僅為新臺幣3 元。因此，比較上述修正
    前、後之刑罰法律，自以被告行為時關於科處罰金刑之法律
    較有利於被告。
  (二)關於易科罰金部分：修正前刑法第41條規定：「犯最重本刑
    為5 年以下有期徒刑以下之刑之罪，而受6 個月以下有期徒
    刑或拘役之宣告，因身體、教育、職業、家庭之關係或其他
    正當事由，執行顯有困難者，得以（銀元）1 元以上（銀元
    ）3 元以下折算1 日，易科罰金。但確因不執行所宣告之刑
    ，難收矯正之效，或難以維持法秩序者，不在此限。併合處
    罰之數罪，均有前項情形，其應執行之刑逾6 月者，亦同。
    」並依罰金罰鍰提高標準條例第2 條規定，就易科罰金折算
    1 日之數額提高為100 倍，修正後刑法第41條規定：「犯最
    重本刑為5 年以下有期徒刑以下之刑之罪，而受6 個月以下
    有期徒刑或拘役之宣告者，得以新臺幣1,000 元、2,000 元
    或3,000 元折算1 日，易科罰金。但確因不執行所宣告之刑
    ，難收矯正之效，或難以維持法秩序者，不在此限。前項規
    定於數罪併罰，其應執行之刑未逾6 月者，亦適用之」，而
    罰金罰鍰提高標準條例第2 條有關易科罰金折算1 日之數額
    提高倍數規定，即不再適用；比較修正前後之易科罰金折算
    標準，以修正前刑法第41條之規定較有利於被告。
  (三)又有關幫助犯之規定，修正前、後刑法第30條第1 項、第2
    項僅就「幫助他人犯罪」修正為「幫助他人實行犯罪行為者
    」，及將「從犯」修正為「幫助犯」，以使文義明確文字修
    正，對被告而言尚無利與不利之情，即無比較適用之問題，
    尚非刑法第2 條第1 項所指之法律變更。
  (四)綜上所述，以修正前刑法之規定對於被告較為有利，是本件
    自應依修正後刑法第2 條第1 項前段，適用修正前刑法之規
    定。
三、核被告所為，係犯修正後刑法第30條第1 項前段、刑法第33
    9 條之2 之幫助違法由自動付款設備取得他人財物罪。原審
    以被告事證明確，援引刑事訴訟法第449 條第1 項前段、第
    3 項、第454 條第2 項、修正後刑法第2 條第1 項前段（漏
    引）、第30條第1 項前段、第2 項、刑法第339 條之2 、修
    正前刑法第41條第1 項前段，修正前罰金罰鍰提高標準條例
    第2 條、刑法施行法第1 之1 條第1 項、第2 項但書（漏引
    ）、中華民國96年罪犯減刑條例第2 條第1 項第3 款、第7
    條、第9 條，判處被告有期徒刑3 月，減為有期徒刑1 月又
    15日，如易科罰金，以銀元300 元即新臺幣900 元折算1 日
    ，經核認事用法均無違誤，量刑亦屬妥適，應予維持。按法
    官於有罪判決如何量處罪刑，甚或是否宣告緩刑，均為實體
    法賦予審理法官裁量之刑罰權事項，法官行使此項裁量權，
    自得依據個案情節，參酌刑法第57條所定各款犯罪情狀之規
    定，於法定刑度內量處被告罪刑；除有逾越該罪法定刑或法
    定要件，或未能符合法規範體系及目的，或未遵守一般經驗
    及論理法則，或顯然逾越裁量，或濫用裁量等違法情事之外
    ，自不得任意指摘其量刑違法，最高法院對此並著有80年臺
    非字第473 號、75年臺上字第7033號、72年臺上字第6696號
    、72年臺上字第3647號等判例可資參照。準此，法官量刑，
    如非有上揭明顯違法之情事，自不得擅加指摘其違法或不當
    。檢察官雖經告訴人甲○○之請求，認被告毫無悔意，且迄
    今均未出面協商還款事宜，原審量刑顯然過輕等情，而提起
    本件上訴，惟本件原審審酌被告將帳戶提供予詐騙集團使用
    ，影響社會正常交易安全，增加被害人尋求救濟之困難，並
    使犯罪之追查趨於複雜，危害社會甚鉅，併本件被害人甲○
    ○所受損失共為108,496 元，非屬輕微，惟被告於犯後坦承
    犯行，態度尚可等一切情狀，量處被告有期徒刑3 月，減為
    有期徒刑1 月又15日，並諭知易科罰金之折算標準，顯已就
    檢察官上訴理由所指摘之事項詳予審酌，並無不合，量刑亦
    甚妥適。是故，檢察官上訴意旨指稱原審量刑過輕云云，要
    無可採，本件上訴為無理由，應予駁回。
四、本案被告經合法傳喚，無正當理由不到庭，依刑事訴訟法第
    371 條規定，爰不待其陳述逕行判決。
據上論斷，應依刑事訴訟法第455 條之1 第3 項、第368 條、第
371條，判決如主文。
本案經檢察官蔡正雄到庭執行職務。
中    華    民    國    97    年    2     月    29    日
                  刑事第四庭  審判長法  官  黃斯偉
                                    法  官  陳可薇
                                    法  官  張淑華
以上正本證明與原本無異。
如不服本判決，應於送達後10日內，向本院提出上訴狀。
                                   書記官  鄭嘉惠
中    華    民    國    97    年    2     月    29    日
中華民國刑法第339 條之2 （違法由自動付款設備取得他人之物
之處罰）
意圖為自己或第三人不法之所有，以不正方法由自動付款設備取
得他人之物者，處3 年以下有期徒刑、拘役或1 萬元以下罰金。
以前項方法得財產上不法之利益或使第三人得之者，亦同。


司法院資訊處製作；財團法人民間司法改革基金會備份。
